【裁判字號】    98,消債抗,165
【裁判日期】    980818
【裁判案由】    更生事件
【裁判全文】
臺灣臺北地方法院民事裁定           98年度消債抗字第165號
抗  告  人  甲○○
上列當事人聲請更生事件，抗告人對於民國98年3 月27日本院97
年度消債更字第970 號裁定提起抗告，本院裁定如下：
    主  文
抗告駁回。
抗告程序費用新臺幣壹仟元由抗告人負擔。
    理  由
一、抗告意旨略以：原審未予抗告人充分陳述意見或到院接受詢
    問之機會，有違消費者債務清理條例（下稱消債條例）第9
    條規定。又關於抗告人每月收入、生活費用支出部分，原審
    未予機會當庭陳述實情、個人就業與家庭因素狀況，及疏未
    參酌廣泛性證據資料、對伊有利之證據資料，均有失職權調
    查之責，亦違反上開規定。原審裁定駁回抗告人更生之聲請
    ，顯非合法，請求廢棄原裁定等語。
二、按法院應依職權調查必要之事實及證據，並得向稅捐或其他
    機關、團體為查詢。消債條例第9 條第1 項定有明文。然參
    照該條文立法理由說明，略為：「更生或清算事件之裁定及
    處置，常涉及多數利害關係人之權益，除債務人依法提出之
    文件外，法院應依職權調查必要之事實及證據，並得向稅捐
    或其他機關、團體等可能存有債務人之財產、收入及業務狀
    況資料者為查詢，以獲得相關資訊，俾作成適當之裁定或處
    置。..... 」，故法院原則上以債務人提出文件為裁判基礎
    ，如認可參酌其他相關資訊，以作成適當之裁定或處置，始
    有積極依職權調查事實及證據之必要。另按關於更生或清算
    之程序，除本條例別有規定外，準用民事訴訟法之規定；而
    當事人主張有利於己之事實者，就其事實有舉證之責任，此
    觀同條例第15條及民事訴訟法第277 條前段規定甚明。因此
    ，抗告人就提供證據及釐清事實方面亦有積極之協力義務。
三、抗告人固以上開情詞主張原審法院未盡職權調查之責，而非
    合法云云。惟查，抗告人始終未能具體指出原審漏未調查之
    事實為何，則本院亦無從僅按抗告人上開所稱，即認原審有
    未盡職權調查之事。況原審裁定係參酌抗告人提出之相關證
    明，認為抗告人雖主張可供協商還款金額為4,000 元，但縱
    盡信抗告人陳報財產狀況，抗告人97年度每月平均薪資約37
    ,973  元，經扣除每月必要生活費用10,972元後，抗告人每
    月尚餘27,001元可供還款，足以負擔渣打商業銀行所提供之
    還款方案，並無不能清償債務情形或有不能清償之虞，因而
    駁回抗告人更生之聲請，與抗告人所稱原審法院未予調查之
    事尚屬無涉。從而，原審裁定既已審酌抗告人所提相關證據
    而形成明確心證，縱未再調查其他證據，亦無由遽認為違法
    ，故抗告人此部分主張顯無理由。
四、綜上，抗告人聲請更生，既屬無據，為無理由，原審裁定因
    而駁回其聲請，核無違誤，抗告意旨猶執前詞，指摘原裁定
    不當，求予廢棄另為裁定，為無理由，應予駁回。
五、本件抗告為無理由，爰依消費者債務清理條例第15條，民事
    訴訟法第95條、第78條，裁定如主文。
中    華    民    國    98    年    8     月    18    日
                民事第二庭審判長法  官  朱漢寶
                                法  官  陳秀貞
                                法  官  黃呈熹
以上正本係照原本作成。
本裁定不得抗告。
中    華    民    國    98    年    8     月    18    日
                                書記官  傅美蓮


司法院資訊處製作；財團法人民間司法改革基金會備份。
